臺灣臺南地方法院刑事判決　　　　　　　 96年度易字第909號
公　訴　人　臺灣臺南地方法院檢察署檢察官
被　　　告　丁○○
上列被告因違反臺灣地區與大陸地區人民關係條例等案件，經檢
察官提起公訴（臺灣臺南地方法院檢察署96年度偵字第5299號）
，及移送併辦（臺灣高雄地方法院檢察署96年度偵緝字第1917號
），經本院獨任審理並判決如下：
    主  文
丁○○共同連續違反臺灣地區人民不得利用非中華民國航空器，
私行運送大陸地區人民前往臺灣地區及大陸地區以外之國家之規
定，處有期徒刑拾月，減為有期徒刑伍月，如易科罰金，以銀元
參佰元即新臺幣玖佰元折算壹日。
    事  實
一、丁○○與乙○○（由本院另案審理）共同基於利用非中華民
    國航空器私行運送大陸地區人民輾轉前往美國、加拿大之概
    括犯意聯絡，而由丁○○單獨或與乙○○共同為下列行為：
（一）、丁○○於民國（下同）九十三年九月三日自臺灣桃園國
        際機場搭機前往香港，與前於九十三年八月二十八日，
        自高雄小港國際機場搭機前往香港之乙○○及姓名不詳
        之大陸地區男子會合後，丁○○與乙○○即於同年九月
        某日，帶領該名大陸地區男子持不詳人士所交付之我國
        人民陳彥汶中華民國護照（號碼000000000號
        ），並以該護照供前述大陸地區男子冒名使用，進而搭
        機前往南非約翰尼斯堡、哥斯大黎加等處，再輾轉於同
        年九月十五日共同搭機自哥斯大黎加，復前往加拿大多
        倫多皮爾遜機場，協助掩護該名大陸地區男子入境加拿
        大。
（二）、丁○○於九十四年一月二十六日自高雄小港國際機場搭
        機離境後，先後前往馬來西亞吉隆坡、南非約翰尼斯堡
        等處，並於不詳處所與姓名不詳之大陸地區女子會合後
        ，隨即於同年二月十日，帶領該名大陸地區女子持不詳
        人士所交付之我國人民甲○○中華民國護照（號碼00
        0000000號），並以該護照供前述大陸地區女子
        冒名使用，進而共同搭乘荷蘭航空編號ＫＬ六四一號班
        機前往美國甘迺迪機場，協助掩護該名大陸地區女子入
        境美國。
二、案經美國在臺協會臺北辦事處函請臺灣臺南地方法院檢察署
    署檢察官偵查起訴。
 　 理  由
一、上開犯罪事實，業據被告於本院審理時坦承不諱（見本院卷
    第五十三頁至第五十九頁），核與證人即同案被告乙○○證
    述相符（見本院卷第三十四頁至第四十一頁），此外並有美
    國在臺協會臺北辦事處九十四年十二月七日函及所附上開甲○○、陳彥汶照片等、丁○○及乙○○法務部入出境資訊連
    結作業／入出境查詢結果瀏覽表、外交部領事事務局九十六
    年一月二十二日函及所附陳彥汶、甲○○護照申請書、法務
    部入出境資訊連結作業／入出境查詢結果瀏覽表各一紙在卷
　　可參，足認被告之自白與事實相符，本件事證明確，被告犯
  　行堪以認定，應依法論科。
二、核被告所為，係犯臺灣地區與大陸地區人民關係條例（下稱
    兩岸關係條例）第八十條第一項、第二十八條之一第二項臺
    灣地區人民違反不得利用非中華民國航空器私行運送大陸地
    區人民前往臺灣地區及大陸地區以外之國家罪。按被告行為
    後，刑法部分條文業於九十四年一月七日經立法院三讀修正
    ，而經總統於九十四年二月二日公布並於九十五年七月一日
    施行，而新修正之刑法第二條第一項規定：「行為後法律有
    變更者，適用行為時之法律。但行為後之法律有利於行為人
    者，適用最有利於行為人之法律。」，而該法係規範行為後
    法律變更所生新舊法律比較之準據法，於新法施行後，即應
    逕用該條為「從舊從輕」之比較；且本次法律變更，比較時
    應就罪刑有關之共犯、未遂犯、想像競合犯、牽連犯、連續
    犯、結合犯，以及累犯加重、自首減輕暨其他法定加減原因
    （如身分加減）與加減例等一切情形，綜其全部罪刑之結果
    而為比較（最高法院九十五年五月二十三日九十五年度第八
    次刑庭會議決議參照）：
（一）、被告丁○○與乙○○就犯罪事實（一）部分之犯行間有
        犯意聯絡及行為之分擔，應論以共同正犯。按刑法第二
        十八條共同正犯之規定，業於九十四年二月二日修正公
        布，並於九十五年七月一日施行，由原條文「二人以上
        共同實施犯罪之行為者，皆為正犯」，修正為「二人以
        上共同實行犯罪之行為者，皆為正犯」，其修正理由旨
        在釐清應否承認「陰謀共同正犯」及「預備共同正犯」
        ，顯已影響行為人刑罰之法律效果，自屬法律有變更，
        爰依修正後刑法第二條第一項規定比較新舊法，而修正
        前刑法第二十八條規定，並無不利於被告之情形，故應
        適用修正前刑法第二十八條之規定。
（二）、被告行為後，刑法第五十六條連續犯之規定，業於九十
        四年一月七日修正公布刪除，並於九十五年七月一日施
        行，則被告之犯行，因行為後新法業已刪除連續犯之規
        定，此刪除雖非犯罪構成要件之變更，但顯已影響行為
        人刑罰之法律效果，自屬法律有變更，依新法第二條第
        一項規定，比較新、舊法結果，仍應適用較有利於被告
        之行為時法律即舊法論以連續犯（最高法院九十五年第
        八次刑事庭會議決議參照），被告先後之犯行，時間緊
        接、方法相同，犯罪構成要件亦各相同，顯均係基於概
        括犯意為之，應依修正前刑法第五十六條連續犯之規定
        ，論以一罪，並均依法加重其刑。
（三）、按被告行為後，於九十四年二月二日修正公布之刑法，
        業於九十五年七月一日施行，依修正後刑法第二條第一
        項規定：「行為後法律有變更者，適用行為時之法律。
        但行為後之法律有利於行為人者，適用最有利於行為人
        之法律」，被告犯罪時即修正前刑法第四十一條第一項
        前段規定：「犯最重本刑為五年以下有期徒刑以下之刑
        之罪，而受六個月以下有期徒刑或拘役之宣告，因身體
        、教育、職業、家庭之關係或其他正當事由，執行顯有
        困難者，得以一元以上三元以下折算一日，易科罰金」
        ，再依被告行為時易科罰金之折算標準，即修正前罰金
        罰鍰提高標準條例第二條前段（現已刪除）規定，就其
        原定數額提高為一百倍折算一日，則被告行為時之易科
        罰金折算標準，應以銀元三百元折算一日，經折算為新
        臺幣後，應以新臺幣九百元折算為一日。惟依修正後刑
        法第四十一條第一項前段規定：「犯最重本刑為五年以
        下有期徒刑以下之刑之罪，而受六個月以下有期徒刑或
        拘役之宣告者，得以新臺幣一千元、二千元或三千元折
        算一日，易科罰金」，比較修正前後之易科罰金折算標
        準，新修正施行之規定並未較有利於被告，依刑法第二
        條第一項前段，應適用修正前刑法第四十一條第一項前
        段規定，定其折算標準。
（四）、按刑法第五十七條規定雖於九十四年二月二日修正公布
        ，並於九十五年七月一日施行，然此為法院就刑之裁量
        及酌減審認標準見解之明文化，非屬法律變更（最高法
        院九十五年度第八次刑事庭會議決議內容參照），毋庸
        比較。審酌被告犯罪之動機、目的、手段，竟貪圖小利
        運送大陸地區人民偷渡至國外，嚴重影響我國國際聲譽
　　　　，然其犯罪之情節較低及其犯後尚知坦認犯行，顯見態
  　　　度良好，尚知所悔悟等一切情狀，量處如主文所示之刑
    　　。按犯罪在中華民國九十六年四月二十四日以前者，除
      　本條例另有規定外，經判處有期徒刑、拘役或罰金者，
        減其刑期或金額二分之一（中華民國九十六年罪犯減刑
        條例第二條第一項第三款參照），又按依本條例應減刑
        之罪，未經判決確定者，於裁判時，減其宣告刑。依其
        項規定裁判時，應於判決主文同時諭知其宣告刑及減得
        之刑（中華民國九十六年罪犯減刑條例第七條參照）。
        查本件被告犯罪時間在民國九十六年四月二十四日以前
        ，合於減刑條件，爰依前開規定，減其宣告刑二分之一
        ，並諭知易科罰金折算標準，以資懲儆。
（五）、末查：公訴意旨認為本案關於護照條例之部分因行為地
        不明，尚難加以追訴（見起訴書第三頁至第四頁），應
        認檢察官並未就此部分作為起訴之範圍，附此敘明。
三、退併辦部分（臺灣高雄地方法院檢察署九十六年度偵緝字第
    一九一七號）：
（一）、公訴意旨略以：被告丁○○與林政庭、王玉珠（以上二
        人均另案由臺灣高雄地方法院審理中）、不詳姓名年籍
        綽號「周老闆」之大陸成年男子共組人蛇集團，以「周
        老闆」為集團首腦、其餘集團成員任務分工之方式，安
        排大陸人士偷渡美國等地區，林政庭乃在臺灣地區收購
        人頭身分資料、黏貼大陸人士照片，持向外交部領事事
        務局冒領貼有大陸人士照片之中華民國護照，再由王玉
        珠居中安排聯絡偷渡之日期、班機、路線，丁○○則負
        責帶領並掩護欲偷渡之大陸人士經由中南美洲偷渡美國
        。藍佩珊明知其所申辦之中華民國護照（護照號碼：0
        0000000、發照日期：民國九十三年三月十九日
        ）並未遺失，竟於九十四年七月六日，向臺北市政府警
        察局萬華分局謊稱上開護照遺失並申請作廢，未指定犯
        人而向該管公務員誣告他人犯罪；並於同日以護照遺失
        為由，向外交部領事事務局申請補發中華民國護照，使
        外交部之承辦公務員將上開不實事項登載於職務所掌之
        公文書，並於翌日准予核發新護照（護照號碼：000
        000000），足以生損害於外交部對護照核發及管
        理之正確性。丁○○並與王玉珠、「周老闆」等人基於
        利用非中華民國航空器私行運送大陸地區人民前往臺灣
        及大陸地區以外國家之犯意聯絡，約定掩護大陸人士偷
        渡美國可先獲得美金三百元之代價，偷渡成功者可再獲
        得美金一千元之代價，由王玉珠於九十四年十二月間以
        電話指示丁○○偷渡之路線、日期、班機，丁○○乃於
        九十四年十二月三十一日，依王玉珠之指示，持前開已
        謊報遺失之護照（護照號碼：00000000）前往
        委內瑞拉卡拉卡斯機場，與欲偷渡美國之大陸人士鄭美
        金、陳代平、陳華杭會合後，帶領該三人分持林政廷所
        提供貼有大陸人士照片之陳佩芬（護照號碼Ｍ0000
        0000號）、莊豐鳴（護照號碼000000000
        號）、吳政陽（護照號碼000000000號）之中
        華民國護照，前往薩爾瓦多與當地人蛇會合後，欲偷渡
        至美國，嗣於九十五年一月一日，在薩爾瓦多機場為當
        地警方查獲。經外交部依我國駐薩爾瓦多大使館電報函
        轉內政部警政署航空警察局循線查獲。因認被告丁○○
        謊報護照遺失，再以遺失為由向外交部申請補領護照之
        行為，涉犯刑法第一百七十一條第一項未指定犯人之誣
    　　告罪嫌及同法二百十四條使公務員登載不實罪嫌；另掩
      　護大陸人士偷渡外國之犯行，係違反臺灣地區與大陸地
　　　　區人民關係條例第二十八條之一第二項、第八十條第一
  　　　項之臺灣地區人民不得利用非中華民國航空器，私行運
    　　送大陸地區人民前往臺灣地區及大陸地區以外之國家等
      　罪嫌。
（二）、經查：本案最後之犯罪時間為九十四年一月二十六日，
        與併案部分被告丁○○於本院審理中自承其於九十四年
        十二月三十一日，帶領大陸人士鄭美金、陳代平、陳華
        杭分持林政廷所提供貼有大陸人士照片之陳佩芬、莊豐
        鳴、吳政陽之中華民國護照，前往薩爾瓦多與當地人蛇
        會合後，欲偷渡至美國，業已相隔十月以上，足證關於
        被告於九十四年十二月三十一日之犯行（併案部分），
        在時間上已脫離九十三年九月三日及九十四年一月二十
        六日所為犯行（本案部分）之外，而屬於另行起意所為
        ，且期間亦無其他手段方法、犯罪構成要件亦相同之行
        為，故依其客觀上所距離之時間而言，被告所為併案部
        分之犯行，顯然並非連續行為，既非連續行為，自無修
        正前刑法第五十六條連續犯之適用。故前揭併辦部分與
        本案之犯行自應屬數罪關係，並無連續犯之裁判上一罪
        之關係，是本院尚不得就此移送併辦之部分一併審究，
        應予退回臺灣高雄地方法院檢察署，而由檢察官另行依
        法處理。
據上論斷，應依刑事訴訟法第二百七十三條之一、第二百九十九
條第一項前段，臺灣地區與大陸地區人民關係條例第八十條第一
項、第二十八條之一第二項，刑法第十一條前段、第二條第一項
前段，修正前刑法第二十八條、廢止前第五十六條、第四十一條
一項前段，廢止前罰金罰鍰提高標準條例第二條，中華民國九十
六年罪犯減刑條例第二條第一項第三款、第七條、第九條，判決
如主文。
本案經檢察官丙○○到庭執行職務。
中　　華　　民　　國　　96　　年　　10　　月　　31　　日
                  刑事第四庭    法  官  黃翰義
以上正本證明與原本無異。
如不服本判決應於收受本判決後10日內向本院提出上訴書狀，並
應敘述具體理由。如未敘述上訴理由者，應於上訴期間屆滿後20
日內向本院補提理由書狀（均須按他造當事人之人數附繕本）「
切勿逕送上級法院」。
　　　　　　　　　　　　　　　  書記官　王麗鈞
中　　華　　民　　國　　96　　年　　10　　月　　31　　日
附錄本件論罪科刑法條全文：
臺灣地區與大陸地區人民關係條例第28條之1
（船舶、航空器及其他運輸工具不得私運大陸地區人民）
中華民國船舶、航空器及其他運輸工具，不得私行運送大陸地區
人民前往臺灣地區及大陸地區以外之國家或地區。
臺灣地區人民不得利用非中華民國船舶、航空器或其他運輸工具
，私行運送大陸地區人民前往臺灣地區及大陸地區以外之國家或
地區。
臺灣地區與大陸地區人民關係條例第80條
（罰則）
中華民國船舶、航空器或其他運輸工具所有人、營運人或船長、
機長、其他運輸工具駕駛人違反第28條規定或違反第28條之1第1
項規定或臺灣地區人民違反第28條之1第2項規定者，處3年以下
有期徒刑、拘役或科或併科新臺幣1百萬元以上1千5百萬元以下
罰金。但行為係出於中華民國船舶、航空器或其他運輸工具之船
長或機長或駕駛人自行決定者，處罰船長或機長或駕駛人。
前項中華民國船舶、航空器或其他運輸工具之所有人或營運人為
法人者，除處罰行為人外，對該法人並科以前項所定之罰金。但
法人之代表人對於違反之發生，已盡力為防止之行為者，不在此
限。
刑法第7條之規定，對於第1項臺灣地區人民在中華民國領域外私
行運送大陸地區人民前往臺灣地區及大陸地區以外之國家或地區
者，不適用之。第1項情形，主管機關得處該中華民國船舶、航
空器或其他運輸工具一定期間之停航，或廢止其有關證照，並得
停止或廢止該船長、機長或駕駛人之執業證照或資格。
